最高法院刑事判決　　　　　　　　　　　　　　　八十八年度台上字第二六八○號
　　上　訴　人　甲○○
右上訴人因違反毒品危害防制條例案件，不服台灣高等法院中華民國八十八年三月三
日第二審更審判決（八十七年度重上更(三)字第一七七號，起訴案號：台灣台北地方法
院檢察署八十三年度偵字第一三○六○號、偵緝字第三七六號），提起上訴，本院判
決如左：
    主  文
原判決撤銷，發回台灣高等法院。
    理  由
本件原判決認定上訴人甲○○於民國八十二年間介紹林宏榮（由檢察官偵查中）與潘
作建、莊有鏢（均經判處無期徒刑確定）、顏永松（業經判刑確定）等人認識後，明
知海洛因係管制進口之毒品，竟共同基於概括犯意，共組走私販賣集團，由林宏榮前
往大陸廣州，向綽號「師徒」之不詳姓名人士購得海洛因毒品，而後將海洛因毒品裝
入旅行箱推車之鐵管中夾藏，每台旅行箱推車裝三百公克之海洛因毒品。再自八十二
年七月間起，至八十三年三月間止，先由潘作建、莊有鏢、顏永松輪流至大陸廣州市
，將夾藏毒品海洛因之旅行箱推車經香港，走私運輸進入台灣，其中八十二年八月十
六日至同年十一月十二日上訴人因案在監執行而未參與，但出獄後其又承前共同走私
販賣之概括犯意，赴大陸廣州市，將夾藏毒品海洛因之旅行箱推車經香港，走私運輸
進入台灣（均詳如原判決附表所示）。走私運至台灣之海洛因毒品則統交由潘作建分
裝，每袋約一台兩（即三十七點五公克），再依海洛因成份區分，以每袋新台幣（下
同）四至五萬元或五至六萬元不等之價格，連續販賣與他人，每袋約可賺取二萬元左
右。其間於八十二年七月至十月間，由林宏榮、潘作建，共同在台北市○○街四○五
巷二號十二樓，先後販售八兩與劉智榮（另案審理）。另於八十二年六月間至同年十
二月間，由莊有鏢連續在台北市○○○路○段三號前，販售六次海洛因與賴裕星（另
案審理），每次一兩，每兩五至六萬元。嗣至八十三年六月七日十二時許，為警在台
北市○○街一四六巷四十六號二樓潘作建租住處，查獲成份低劣，未能販售出去，以
檳榔盒包裝之海洛因十五盒（淨重五五一‧一二公克）及潘某所有之電子秤一台等情
。因而撤銷第一審判決，改判論處上訴人共同連續販賣毒品累犯罪刑，固非無見。
惟查：(一)、有罪之判決書所認定之事實，必須於理由內逐一說明其憑以認定之證據，
併使事實認定與理由說明兩相一致，方稱適法；倘若事實欄之記載先後兩歧，或理由
說明互生齟齬，按諸刑事訴訟法第三百七十九條第十四款後段規定，其判決當然為違
背法令。原判決理由欄二之(二)記載上訴人於原判決附表編號９、、所載時間確有
出境至大陸，上訴人有該三次運輸毒品海洛因之犯行，應可認定等情。惟理由欄五又
謂不能證明上訴人有原判決附表編號９、、所示之走私、運輸毒品進口販賣犯行
云云，是其理由之說明互不一致，其有矛盾甚明。(二)、原判決理由欄三第二、三、四
行說明上訴人所為，係犯修正前肅清煙毒條例第五條第一項之運輸毒品罪及懲治走私
條例第十二條、第二條第一項之私運管制物品進口罪。亦即並未認上訴人觸犯販賣毒
品罪，但又依牽連犯規定從一重之販賣毒品罪處斷，亦有疏誤。(三)、有罪判決書所憑
之證據，以足以證明其所認定之犯罪事實為必要，若所憑之證據與待證事實不相符合
，即屬證據上理由矛盾之違法。原判決認上訴人有前開犯行，係以共犯潘作建、莊有
鏢、顏永松等之偵查中供詞、顏永松之警訊中供述、莊有鏢與潘作建於第一審之證言
及潘作建、顏永松在警局曾指認上訴人之照片等，為其論據之一。然查潘作建、莊有
鏢、顏永松等人於偵查中僅供稱上訴人介紹彼等認識林宏榮，並未指稱上訴人與彼等
及林宏榮有前述共同運輸、販賣毒品犯行（見偵字第一三○六○號影印卷第三十八頁
）。顏永松於警訊時供稱八十二年十月十九日與上訴人赴大陸找林宏榮，於八十二年
十一月十一日返台時，由上訴人幫林宏榮運輸毒品回台云云。從而，顏某乃又稱運輸
毒品之成員，據伊瞭解有上訴人、莊有鏢、潘作建云云（見偵字第一三○六○號影印
卷第十二頁）。但上訴人於八十二年八月十六日至同年十一月十二日因贓物罪在監服
刑，並未出國，有台灣高等法院檢察署刑案紀錄簡覆表及出入境紀錄在卷可稽（見重
訴緝字卷第三十五、八十七頁）。則顏永松警訊中之上述供詞及指認上訴人相片，是
否足據為上訴人有該次犯行之證據，即非無疑。又潘作建於警訊及第一審固曾供稱綽
號「小陳」者替林宏榮走私運輸海洛因來台及「小陳」曾拿東西至其住處，伊不知裡
面有海洛因云云。惟潘作建於警訊時又稱：「小陳姓名不詳，住高雄市小港區○住○
○○道，年約二十七歲，身高一六五公分」、「我是於去（八十二）年四月間經由朋
友甲○○介紹認識（指林宏榮），開始為他（指林宏榮）工作」、「甲○○以前是替
林宏榮處理在台之海洛因銷售工作，一年前因捲款逃逸，才由我接替他的工作，他是
南投縣人，、４、生，住址不詳，約有七、八個月沒有連絡。」（見偵字第一三
○六○號影印卷第三、四頁）。則潘作建所指於前揭時、地共同走私、運輸海洛因之
「小陳」，是否為上訴人，亦有研求餘地。而潘作建於警訊時指認上訴人照片時，係
稱：「我所說曾替林宏榮挾帶海洛因入境及負責在台處理的甲○○就是照片上之人，
不會錯。」（同上卷第十九頁），亦非指稱上訴人有原判決附表所示之犯行。則其所
為指認是否能據以認定上訴人有本件犯行，即非無疑。又莊有鏢於第一審係稱：「甲
○○是利用我家作聯絡，有天陳交我二包東西，叫我轉交賴裕星，我不知……」（見
重訴字第四二號影印卷第十頁）。上訴人既否認其事，莊有鏢又不知該二包是否為海
洛因等毒品，是否能據此為不利上訴人之認定，亦有疑問。是原判決認定之事實與所
採用之上開證據不相適合，有證據上理由矛盾之違誤。(四)、共同被告所為不利於己之
供述，固得採為其他共同被告犯罪之證據，惟此項不利之供述，依刑事訴訟法第一百
五十六條第二項之規定，仍應調查其他必要之證據，以察其是否與事實相符，自難專
憑此項供述，為其他共同被告犯罪事實之認定。原判決依憑共同被告潘作建、莊有鏢
、顏永松前述不利上訴人之供述，認定上訴人有前開犯行，但上訴人自始否認犯罪，
且共同被告之供述有瑕疵，已如前述，原審未調查是否有補強證據足以證明顏永松等
不利上訴人之供述與事實相符，遽以該不利之供述為不利上訴人之認定，亦有未合。
(五)、原判決係認定上訴人自八十二年七月間起至八十三年三月間止，與潘作建等共組
走私販賣毒品集團，共同走私、運輸毒品海洛因返台販賣等情。惟又謂莊有鏢於八十
二年六月間販賣毒品與賴裕星之犯行，上訴人應負共同正犯刑責。上訴人於八十二年
六月間既未加入走私販賣毒品之集團，何以對此部分販賣犯行，亦應負共犯刑責，原
判決未說明其理由，有理由欠備之違誤。上述(三)、(四)、(五)項之違誤，本院前次發回意
旨已有指明，乃原審仍未為詳查、剖析明白，致違誤仍存在。上訴意旨指摘原判決違
背法令，尚非全無理由，應認仍有發回更審之原因。
據上論結，應依刑事訴訟法第三百九十七條、第四百零一條，判決如主文。
中      華      民      國    八十八    年      五      月    二十七    日
                              最高法院刑事第五庭
                                  審判長法官  董  明  霈
                                        法官  丁  錦  清
                                        法官  賴  忠  星
                                        法官  林  茂  雄
                                        法官  王  居  財
      右正本證明與原本無異
                                              書  記  官
中      華      民      國    八十八    年      六      月      一      日
